臺灣高等法院臺南分院刑事判決　　　　　　 九十二年度交上訴字第一三一一號 Ｃ
　　　上　訴　人　臺灣台南地方法院檢察署檢察官
　　　被　　　告　甲　○　○
右上訴人因被告公共危險案件，不服臺灣台南地方法院九十一年度交簡上字第一五號
中華民國九十二年九月十日第一審判決（起訴案號：臺灣台南地方法院檢察署九十一
年度偵字第一二三○二號），提起上訴，本院判決如左：
      主      文
原判決撤銷。
甲○○駕駛動力交通工具肇事，致人受傷而逃逸，處有期徒刑陸月，如易科罰金，以
參佰元折算壹日。
      事      實
一、甲○○於民國（下同）九十一年八月十八日上午七時三十分許，駕駛車牌號碼８
    Ｑ—５８８號營業用小客車，沿臺南市○○區○○路一段快車道，由西往東方向
    行駛，途經安中路一段五六○巷口時，因精神睏盹向右偏駛至機慢車優先道，不
    慎撞擊同向在前，由被害人乙○○所騎之腳踏車，使被害人人車倒地後，受有胸
    部、雙腳擦傷及左足踝撕裂傷等傷害（過失傷害部分未據告訴），豈料被告雖明
    知駕車肇事致乙○○受傷，然其竟未下車察看，或採取其他必要之救護措施，而
    逕行駕車逃離現場，適有路人目睹此情，遂駕車自後追趕至安中路與北安路口，
    將其攔停並報警處理。
二、案經台南市警察局第三分局報請臺灣台南地方法院檢察署檢察官偵查起訴。
      理      由
一、訊據被告甲○○對於右開時、地駕車與乙○○所騎之腳踏車發生碰撞致被害人受
    傷，且未留於現場將小客車駛離之事實固所是認，然堅決否認有何肇事逃逸之犯
    行，辯稱：當時伊開車太疲勞，不曉得有撞到人，也沒有感覺壓到東西，別人告
    知伊肇事之後，伊馬上回頭處理，伊不是有意逃避等語。
二、但查，被告甲○○涉有肇事逃逸之事實，已據被害人乙○○之指訴甚詳，且本件
    二車之撞擊點為被告小客車之右前方保險桿與被害人腳踏車之後方，撞擊後在被
    告之小客車右前保險桿、右前葉子板均留下極為明顯之擦痕及凹損，且被害人之
    腳踏車後輪因此左向右內凹變形、支撐車桿斷損，有現場照片十幀、道路交通事
    故調查報告表一件在卷可資佐證，顯見事發當時之撞擊力甚巨；足認被告在肇事
    之後，在此撞擊力極大之情形下，對於車外所發生之狀況應有相當之認知。而被
    害人因本件交通事故受有前述傷害，亦有奇美醫學中心出具之診斷證明書一紙附
    卷可查。又被告於警訊中供陳：「肇事後我車子未停車、未保持現場。我肇事後
    駕車往前行駛未停車，至安中、北安路口才被三分局分局長司機開私人車子由後
    追攔下來才停車。當時未救護傷患、未報警，我人因很睏，所以不知道撞到人。
    所以才逃逸現場。」（見九十一年八月十九日警訊筆錄）；之後於偵查中亦稱：
    「當時我精神不佳，車速約五十公里，撞到後繼續開，在停紅燈時被一名路人攔
    下來，我已知道錯了，我很後悔這樣作。」（見九十一年十二月三日偵訊筆錄）
    。則依被告於警、偵訊中之供述、被害人之指訴及證人即現場處理之警員丙○○
    之證詞暨卷附證物所示，足以證明被告於肇事致他人受傷後未留於現場，其主觀
    上顯有出於肇事逃逸之意思為之，無庸置疑。
三、再觀之卷附現場照片，被告之小客車右前保險桿、右前葉子板上確實留有明顯之
    擦痕，另被害人之腳踏車後輪輪框則扭曲變形；又被害人於警訊中指陳：被告是
    由伊後方輪子之左後側撞過來，並有壓過腳踏車等語（見九十一年八月十九日警
    訊筆錄）；另於原審證述：被告是從旁邊撞伊，伊覺得撞擊力蠻大的等語（見原
    審九十二年七月二十四日訊問筆錄）。足見本件係被告之小客車右前保險桿，擦
    撞被害人腳踏車之後輪左側，致上開小客車右前保險桿及右前葉子板上遺留擦痕
    、被害人腳踏車後輪則扭曲變形毀損。是以，依被害人上開供述及遭撞擊之腳踏
    車毀壞情形觀察，被告在當時已知悉發生車禍之事，而致他人受傷後未留於現場
    ，其有肇事逃逸之行為，至為灼然。雖據現場目擊證人蔡柏陞於原審九十二年八
    月二十七日審理時結證稱：「被告撞到小孩，我剛好在後面二十公尺看到，我覺
    得奇怪為何撞到人沒有停，他有停一下就走，他的車頭已經過了腳踏車，他的車
    子車速正常開走，後來在紅綠燈那裡，我把他攔下來。」、「他的表情完全不知
    道發生什麼事情，他的眼睛有一點紅紅的。」、「他撞到人速度有慢下來，不是
    完全停下來，大概一秒鐘就照原來速度開走。」、「我的觀察他好像沒有感覺有
    壓到東西。」等語，但上開證詞乃證人蔡柏陞個人臆測之詞，仍難採為有利被告
    之依據。
四、綜上所述，被告上開其因精神睏盹不知有撞傷被害人而逃逸之辯解，顯然無據，
    是被告於知悉肇事致他人受傷後，為避免他人發覺而逃離現場之犯行，堪予認定
    ，自應依法論科。
五、查被告甲○○駕駛動力交通工具肇事，致人受傷而逃逸，核其所為，係犯刑法第
    一百八十五條之四之肇事逃逸罪。原審不察，遽予被告無罪之諭知，自有未洽，
    檢察官上訴意旨，指摘原判決不當，非無理由，自應予撤銷改判，爰審酌被告之
    品行、犯罪時所受之刺激及其生活狀況、智識程度、被害人所生之損害，及犯罪
    後態度等一切情狀，量處如主文第二項所示之刑，及易科罰金之折算標準。
據上論結，應依刑事訴訟法第三百六十九條第一項前段、第三百六十四條、第二百九
十九條第一項前段、刑法第一百八十五條之四、第四十一條第一項前段、罰金罰鍰提
高標準條例第二條，判決如主文。
本案經檢察官廖椿堅到庭執行職務。
中    華    民    國      九十三      年      一      月      八        日
                                  臺灣高等法院臺南分院刑事第二庭
                                      審判長法官  林    勝    木
                                            法官  葉    居    正
                                            法官  莊    俊    華
右正本證明與原本無異。
如不服本判決，應於判決送達後十日內向本院提出上訴狀，其未敘述理由者並應於提
出上訴狀後十日內向本院補提理由書（應附繕本)。
                                      法院書記官  吳    秋    賢
中    華    民    國      九十三      年      一      月      九        日
附錄法條：
刑法第一百八十五條之四：
駕駛動力交通工具肇事，致人死傷而逃逸者，處六月以上五年以下有期徒刑。
